【裁判字號】    90,易,1860
【裁判日期】    900906
【裁判案由】    竊盜
【裁判全文】
臺灣高雄地方法院刑事判決                          九十年度易字第一八六號
    公  訴  人  臺灣高雄地方法院檢察署檢察官
    被      告  甲○○
    輔  佐  人  乙○○○
    即被告之母
右列被告因竊盜案件，經檢察官提起公訴（九十年度偵字第七五六二號），本院判決
如左：
    主  文
甲○○竊盜，處拘役拾日，如易科罰金以佰元折算壹日。緩刑貳年。
    事  實
甲○○因長年罹患精神分裂症後，出現功能退化性化的精神病症狀，雖然其暸解其犯
罪行為之本質及後果，然而精神疾病使得其判斷力變差，已達精神耗弱之程度；於民
國九十年四月二日下午五時五十分許，意圖為自己不法之所有，在高雄市苓雅區○○
○街一五○號「丁○○」書局內二樓，趁該書局店員不注意之際，竊取店內陳列之書
籍六本，價值新臺幣二千四百元，得手後藏於其所穿之黑色夾克內，於走出一樓店門
口時，為該書店店員丙○○發現而起疑，於丙○○檢查該書籍確為店內未結帳書籍後
，而打電話報警時，甲○○乃乘機逃逸，惟仍為丙○○及另一店員陳純雅與警方合力
在林德街與和平一路口逮捕查獲。案經高雄市政府警察局苓雅分局報告臺灣高雄地方
法院檢察署檢察官偵查起訴。
    理  由
一、訊據被告甲○○矢口否認有何前開犯行，辯稱：當時只想把書拿回家去看幾天就
    放回去，且伊熬夜讀書好幾天，致精神恍惚，不知自己做了什麼事云云。然查，
    前開犯行業經被告於警、偵訊時所坦承不違，並經證人丙○○及陳純雅二人於警
    訊時所證述明確，另證人丙○○於本院訊問時並證稱：伊當時問被告是否有結帳
    ？被告稱那些書是他的，伊於是問被告是否有統一發票或店內包裝書籍用的手提
    袋？但被告都沒有，後來被告即承認偷書等語，足證被告確係出於不法所有之意
    圖而竊取前開書籍。此外，被告所竊取之書籍六本，業經丙○○領回，並有贓物
    認領保管收據一紙在卷可稽，被告犯罪事證明確，犯行洵堪認定。
二、核被告所為，係犯刑法第三百二十條第一項之竊盜罪。另本院於審理中，依職權
    將被告送行政院國軍退除役官兵輔導委員會高雄榮民總醫院為精神鑑定，該院鑑
    定後認被告因長年罹患精神分裂症後，出現功能退化性化的精神病症狀，雖然其
    暸解其犯罪行為之本質及後果，然而精神疾病使得其判斷力變差，犯案時的精神
    狀態應已達精神耗弱之程度等語，此有該院九十年七月廿七日（九十）高總精字
    第九○○六五三四號函所附送之精神狀況鑑定書一份在卷可稽，被告行為時既屬
    精神耗弱之人，爰依刑法第十九條第二項之規定，減輕其刑。審酌被告前未曾受
    有期徒刑以上刑之宣告，有臺灣高等法院被告全國前案紀案表一紙在卷可稽，其
    素行良好，參以所竊得之財物業由被害人領回，其犯罪所造成之損害並非鉅大，
    再佐以被告因精神耗弱，本身自制力較弱，抗壓性差而易有失序及危險行為之情
    節及其他一切情狀，量處如主文所示之刑，並諭知易科罰金之折算標準，以為警
    惕。又被告前既未曾受有期徒刑以上刑之宣告，因一時失慮，偶罹刑典，又因其
    有罹患精神疾病，經精神鑑定之結果，建議被告應持續服藥治療，此有上揭精神
    鑑定書可稽，而被告又當庭承諾願依鑑定書之意見按時服藥治療，本院認被告經
    此偵審程序之教訓，並輔以按時服藥治療之方法，認被告並無再犯之虞，爰予以
    宣告緩刑二年，用啟自新。
據上論斷，應依刑事訴訟法第二百九十九條第一項前段，刑法第三百二十條第一項、
第四十一條第一項、第七十四條第一款、第十九條第二項，罰金罰鍰提高標準條例第
一條前段、第二條，判決如主文。
本案經檢察官劉河山到庭執行職務。
中      華      民      國    九十      年      九      月      六      日
                              臺灣高雄地方法院刑事第六庭
                                  法  官  邱  明  弘
右正本證明與原本無異。
如不服本判決，應於判決送達後十日內，向本院提出上訴狀。
                                  書記官  顏  平  國
中    華    民    國      九十      年          九      月      六      日
附錄法條：
刑法第三百二十條
 (普通竊盜罪、竊佔罪)
意圖為自己或第三人不法之所有，而竊取他人之動產者，為竊盜罪，處五
年以下有期徒刑、拘役或五百元以下罰金。
意圖為自己或第三人不法之利益，而竊佔他人之不動產者，依前項之規定
處斷。
前二項之未遂犯罰之。


司法院資訊處製作；財團法人民間司法改革基金會備份。
